臺灣桃園地方法院民事裁定　　　　　100年度司養聲字第276號
聲　請　人
即 收 養人　徐宏芳
聲　請　人
即被收養人　王惠潔
法定代理人　王芷瑜
關　係　人　梁庭政
上列當事人間聲請認可收養事件，本院裁定如下：
    主    文
認可徐宏芳於中華民國一百年九月八日收養王惠潔（民國○○年○
月○○日生、身分證統一編號：Ｚ000000000號）為養女。
聲請程序費用由聲請人負擔。
    理    由
一、本件聲請意旨略以：緣聲請人即收養人徐宏芳（男，民國○○
    年○ 月○ 日生）與聲請人即被收養人王惠潔（女，民國○○年
    ○ 月○○日生、身分證統一編號：Ｚ000000000號）之法定代理
    人王芷瑜已結婚，收養人願收養被收養人王惠潔為養女，經
    被收養人法定代理人即生母王芷瑜之同意，收養人與被收養
    人雙方已於民國（下同）100 年9 月8 日訂立收養契約書，
    為此依民法第1079條第1 項規定，請准予裁定認可等語。
二、按「收養應以書面為之，並向法院聲請認可。收養有無效、
    得撤銷之原因或違反其他法律規定者，法院應不予認可。」
    、「夫妻之一方收養他方之子女時，應長於被收養者十六歲
    以上。」、「夫妻收養子女時，應共同為之。但有下列各款
    情形之一者，得單獨收養：(一)夫妻之一方收養他方之子女。
    」、「子女被收養時，應得其父母之同意。」、「前項同意
    應作成書面並經公證。但已向法院聲請收養認可者，得以言
    詞向法院表示並記明筆錄代之。」、「滿七歲以上之未成年
    人被收養時，應得其法定代理人之同意。」、「法院為未成
    年人被收養之認可時，應依養子女最佳利益為之。」民法第
    1079條、第1073條第2 項、第1074條、第1076條之1 第1 項
    前段及第2 項、第1076條之2 第2 項、第1079條之1 分別定
    有明文。
三、經查，本件被收養人王惠潔係滿7 歲以上之未成年人，其生
    父梁庭政、生母王芷瑜於91年10月18日離婚後，約定該未成
    年人由生母監護，嗣收養人徐宏芳與被收養人生母結婚，經
    被收養人法定代理人即生母之同意，收養人與被收養人間已
    合法成立收養關係等情，業據聲請人提出戶籍謄本、收養子
    女契約書、收養同意書等件為證，且經收養人、被收養人及
    其生母分別到庭陳述明確（見本院100 年9 月26日訊問筆錄
    ），自堪信為真實。復經本院依職權函請財團法人親愛社會
    社工師事務所對於本件進行訪視，據該所訪視結果略以：1.
    收養人部分：(1)收養動機評估：案父（即收養人）表示收養
    案主（即被收養人）的動機一是為讓案主辦理身分證時，其
    身分證上的案父名字能和案妹一樣；二是因為與案母結婚，
    希望能將案主當自己的小孩一樣好好的照顧，而案生父在案
    主很小的時候就沒有扶養案主，也未再聯繫，因此希望辦理
    收養。評估其動機無明顯不良之處。(2)身心狀況與親職能力
    評估：評估案父之身心狀況與親職能力能提供案主教養所需
    。(3)經濟狀況評估：依100 年度公告每人每月最低生活費標
    準為9,829 元*4人共39,316元；居住環境整潔、空間充足、
    居住穩定性高、生活機能佳。綜合評估案父的收支與居住能
    提供案主生活所需。(4)資源狀況評估：案父表示案祖父今年
    60 歲 ，已退休在家；案祖母今年56歲；案主上學時間住在
    案外祖父母家，案母家人會協助照顧案主，案大姨會教案主
    功課。評估案父有足夠的資源運用。(5)未來照顧計畫評估：
    案父表示案主讀國中時就會住到案父家，並表示未來案主能
    讀多高，案父就提供多少，且是全部供給、盡力栽培，也表
    示對自己的子女亦是如此，也不打算幫案主改姓，會繼續讓
    案主跟案母同姓。評估無明顯不良之照顧計畫。(6)被收養意
    願評估：案主表示唸國小五年級，案主沒有看過案生父，如
    果案生父要來探視，案主也不想見案生父；案主喜歡親人的
    排序是案外祖母、案母、案父、案大姨、案二姨，案主表示
    喜歡在案父家，知道自己國中會搬來跟案父同住，表示案父
    對案主很好，不會打案主；案主表示和大阿姨的兒子（四年
    級）一起玩。評估案主與案父關係良好，同意由案父收養。
    綜合以上所言，由於收養人之動機、身心狀況、親職能力、
    居住與經濟、親友資源及未來照顧計畫等方面皆無明顯不適
    任之情形，故評估收養人能提供兒童生活照顧利益等語。此
    有前開事務所100 年11月9 日100 親桃字第001234號函所檢
    送之兒童及少年收出養訪視評估報告1 件在卷可參。2.出養
    人部分：因無法聯絡案生父，故無法訪視等語。此亦有該事
    務所100 年11月14日100 親桃字第001247號函附訪視報告1
    件附卷可稽。
四、本院審酌收養人之身心健全，有正常工作及收入，經濟穩定
    ，目前實際與被收養人生母負擔養育被收養人之責，且與被
    收養人關係及互動良好等情，有收養人所提景仁醫院體格檢
    查表、在職證明書、前開訪視報告、本院依職權查閱收養人
    之稅務電子閘門財產所得調件明細表等件在卷足憑，足認收
    養人與被收養人已建立起相當之依附關係，且收養人應可勝
    任照顧、養育被收養人之責，並無不適於收養被收養人之情
    事；而被收養人目前已屆齡10歲，得以獨立且明確表達自己
    意思，已到庭表達同意讓收養人收養之意願；另被收養人生
    父方面雖未經訪視，然其嗣後亦到庭明確表示同意本件出養
    （見本院100 年11月30日訊問筆錄），綜衡上情，因認本件
    收養確實符合被收養人之最佳利益。此外，本件復無民法第
    1079條第2 項所定無效、得撤銷之原因或違反其他法律規定
    致法院應不予認可之情形，是依法應予認可。
五、依非訟事件法第21條第1 項前段、第23條，民事訴訟法第85
    條第1 項前段，裁定如主文。
六、如不服本裁定應於送達後10日內向本院提出抗告狀，並繳納
    抗告費新臺幣1,000元。
中    華    民    國   100    年    12    月    7     日
                  家事法庭  司法事務官  蔡育庭
以上正本係照原本作成。